臺灣高等法院民事判決
109年度重上更一字第59號
上  訴  人  Middlesex Industries S.A.
法定代理人  George W.Horn
訴訟代理人  蔡東賢律師
            馮基源律師
被  上訴人  吳啟孝律師即福聚太陽能股份有限公司之破產管 
            理人              
訴訟代理人  嚴逸隆律師

上列當事人間請求損害賠償等事件，上訴人對於中華民國106年5
月24日臺灣臺北地方法院105年度重訴字第793號第一審判決提起
上訴，經最高法院發回更審，並為聲明之減縮，本院於109年7月
29日言詞辯論終結，判決如下：
    主      文
上訴駁回。
第二審訴訟費用及發回前第三審訴訟費用除確定及減縮部分外，
由上訴人負擔。
    事實及理由
一、本件上訴人主張：訴外人Middlesex Industries KK（下稱M
    I公司，由伊吸收合併)前訴請福聚公司給付貨款，原法院於
    民國103年3月12日以101年度重訴字第561號判決(下稱前案
    判決)，命福聚公司給付新臺幣(以下未標明幣別者均同）50
    萬8,079元、美金81萬4,570.63元本息，並為准、免假執行
    宣告。MI公司於同年4月25日以該判決為執行名義，供擔保8
    45萬元聲請假執行，福聚公司則供擔保2,535萬元(含所生利
    息，下稱系爭提存物)免為假執行，並就前案判決提起上訴
    。本院於105年3月8日以103年度重上字第372號判決上訴駁
    回，另將給付金額更正為22萬5,008元、美金81萬2,030.82
    元本息(下稱系爭債權)，同年4月14日確定。惟福聚公司於
    前案訴訟期間大量處分資產，經原法院於104年6月24日以10
    4年度破字第12號裁定宣告破產，伊因福聚公司惡意阻止MI
    公司假執行，不當供擔保，受有2,452萬4,196元本息損害等
    情。爰依民事訴訟法第106條準用第103條第1項規定，求為
    確認伊對福聚公司2,452萬4,196元本息就系爭提存物質權存
    在之判決。 
二、被上訴人則以：伊以系爭提存物供擔保免為假執行，並就前
    案判決提起上訴，屬訴訟權之正當行使。上訴人依民法第18
    4條第1項、類推適用民事訴訟法第395條第2項之請求已受敗
    訴判決確定，其僅以民事訴訟法第106條準用第103條第1項
    為要件，與物權法定原則有悖。又上訴人主張福聚公司於10
    0年至103年間大幅提高負債，惟福聚公司之資產負債表所載
    資產，包含未收帳款，屬債權而非現金，能否實現債權未定
    ，上訴人應就前案判決於105年4月14日確定時能足額受償之
    有利事實為證明等語，資為抗辯。 
三、原審駁回上訴人前揭之訴，上訴人不服提起上訴，發回前本
    院駁回其上訴，經最高法院予以廢棄，並發回本院更審。上
    訴聲明：(一)原判決關於駁回上訴人後開第(二)項之訴暨該
    部分訴訟費用之裁判均廢棄；(二)上開廢棄部分，確認上訴
    人就被上訴人2,452萬4,196元，及自104年6月24日起至清償
    日止，按年利率百分之五計算之利息對系爭提存物有質權存
    在。被上訴人答辯聲明：上訴駁回(未繫屬本院者不予贅述)
    。 
四、兩造爭執之事項及本院得心證之理由：
(一)按被告依民事訴訟法第392條第2項所提供免為假執行之擔保
    金，依同法第106條準用第103條第1項之規定，受擔保利益
    人就供擔保之提存物與質權有同一之權利，民事訴訟法第39
    2條第2項、第106條、第103條第1項定有明文。而債務人所
    供免假執行之擔保金，係為賠償債權人因免假執行而受之損
    害，僅於債權人請求賠償損害時，債權人始有與質權人同一
    之權利。而該質權既係為受擔保利益人於受有損害後，對該
    提存物有優先受償之權利，故須有被擔保之債權存在，始有
    質權存在之問題。 
(二)上訴人主張MI公司先前訴請福聚公司給付貨款，前案判決命
    福聚公司給付50萬8,079元、美金81萬4,570.63元本息，並
    為准、免假執行宣告。MI公司於103年4月25日以前案判決為
    執行名義，供擔保845萬元聲請假執行，而福聚公司於103年
    4月21日供擔保免為假執行前，102年度資產尚有153億多元
    ，迄至103年6月30日尚有52億多元，然前案判決在105年4月
    14日確定以前，福聚公司大量處分資產，嗣於104年6月24日
    經原法院以104年度破字第12號裁定宣告破產，上訴人就系
    爭債權於破產案件中最終僅受分配79萬5,804元，業據其提
    出福聚公司103年6月30日暨102年12月31日及102年6月30日
    資產負債表、原法院108年2月14日北院忠民修104年破字第1
    2號函附之分配表可憑(見原審卷第31頁、本院卷第61頁、第
    67頁)，堪可認定福聚公司於供擔保免為假執行前，可能有
    資產可清償系爭債權，然於前案判決確定時，福聚公司已宣
    告破產，系爭債權無法完全受償。
(三)福聚公司依民事訴訟法第392條第2項所提供免為假執行之擔
    保金，依同法第106條準用第103條第1項之規定，上訴人就
    供擔保之提存物與質權有同一權利，係指上訴人因供擔保所
    受損害請求賠償時，就該擔保金有優先受償之權。申言之，
    民事訴訟法第106條準用同法第103條第1項之規定，僅係說
    明受擔保利益人對供擔保人所供之提存物，得排斥其他債權
    人優先受償之法律效果，核與實體法得請求賠償，要非相同
    。上訴人陳明其得求被上訴人賠償因免假執行所受之損害，
    除依民事訴訟法第106條準用第103條規定外，另得類推適用
    強制執行法第18條及仲裁法第42條規定(見本院卷第142頁)
    ，惟其均係供擔保得為停止強制執行之規定，難以據為審酌
    上訴人得請求被上訴人賠償之依據，而上訴人依民法第184
    條1項、類推適用民事訴訟法第395條第2項規定，請求被上
    訴人賠償因不當供擔保免為假執行之損害，業經原法院駁回
    其請求，復經本院前審維持原判決，再經最高法院以108年
    度台上字第2479號判決駁回其上訴而確定。則上訴人就福聚
    公司不當供擔保得依何規定請求賠償，既未能證明，自無因
    被上訴人稱系爭提存物扣除破產程序中分得之79萬5,804元
    餘額，屬因免假執行而受之損害(見本院卷第117頁、第130
    頁)，遽謂其餘額即屬系爭提存物所擔保之債權。上訴人既
    不能證明其對福聚公司有損害賠償債權存在，揆諸前揭說明
    ，其請求確認上訴人就2,452萬4,196元本息對系爭提存物有
    質權存在，與法未合，自不應准許。
五、綜上所述，上訴人請求確認上訴人對福聚公司2,452萬4,196
    元本息就系爭提存物有質權存在，不應准許。原審就此部分
    為上訴人敗訴之判決，於法並無不合。上訴論旨指摘原判決
    關此部分不當，求予廢棄改判，為無理由，應駁回其上訴。
六、本件事證已臻明確，兩造其餘之攻擊或防禦方法及所用之證
    據，經本院斟酌後，認為均不足以影響本判決之結果，爰不
    逐一論列，附此敘明。
七、據上論結，本件上訴為無理由，判決如主文。 　　
中　　華　　民　　國　　109 　年　　8 　　月　　12　　日
                    民事第五庭   
                        審判長法  官  蘇芹英
                              法  官  陳君鳳
                              法  官  楊雅清
正本係照原本作成。
如不服本判決，應於收受送達後20日內向本院提出上訴書狀，其
未表明上訴理由者，應於提出上訴後20日內向本院補提理由書狀
（均須按他造當事人之人數附繕本）上訴時應提出委任律師或具
有律師資格之人之委任狀；委任有律師資格者，另應附具律師資
格證書及釋明委任人與受任人有民事訴訟法第466 條之1第1項但
書或第2項（詳附註）所定關係之釋明文書影本。
中　　華　　民　　國　　109 　年　　8 　　月　　21　　日
　　　　　　　　　　    　　　書記官  陳惠娟
附註：
民事訴訟法第466條之1（第1項、第2項）：
對於第二審判決上訴，上訴人應委任律師為訴訟代理人。但上訴
人或其法定代理人具有律師資格者，不在此限。
上訴人之配偶、三親等內之血親、二親等內之姻親，或上訴人為
法人、中央或地方機關時，其所屬專任人員具有律師資格並經法
院認為適當者，亦得為第三審訴訟代理人。